【裁判字號】    99,抗,92
【裁判日期】    990330
【裁判案由】    聲明異議
【裁判全文】
臺灣高等法院高雄分院民事裁定            99年度抗字第92號
抗  告  人  賴比瑞亞商開隆航業公司
法定代理人  甲○○
相  對  人  台灣國際造船股份有限公司
法定代理人  乙○○
上列抗告人因與相對人間假扣押強制執行聲明異議事件，對於民
國99年1 月29日臺灣高雄地方法院99年度執事聲字第7 號所為裁
定提起抗告，本院裁定如下：
    主  文
抗告駁回。
抗告程序費用由抗告人負擔。
    理  由
一、本件抗告意旨略以：伊於民國62年間即投資台灣國際造船股
    份有限公司（下稱台船公司，更名前為中國造船股份有限公
    司），嗣台船公司經多次增資、減資後，於97年12月間民營
    化並完成上市掛牌；伊持有簽證機構為台船公司、96年4 月
    9 日所發行、股份數為1,489,605 股、編號為96-NY-000000
    0 之股票1 紙，另曾於93年間將中國造船股份有限公司所發
    行，股份數為2,898,700 股、編號為93-NY-0000000 之股票
    1 紙，設質予兆豐國際商業銀行股份有限公司（下稱兆豐銀
    行）（前述2 紙股票下合稱系爭舊股票）；又台船公司於96
    年12月減資後，系爭舊股票之股數及編號分別更改為890,81
    2 股（編號93-NY-0000000 ）、1,733,476 股（編號為93-N
    Y-0000000 ）（下稱系爭新股票）；依據「股份有限公司發
    行股票簽證規則」等有關規定，股票因減少資本、增加資本
    、合併、分割或其他原因而須換發者，簽證機構應確認舊股
    票已截角作廢後，始得為新股票之簽證作業；惟系爭舊股票
    目前尚由伊與兆豐銀行分別持有中，並未被取回且截角作廢
    ，故系爭新股票乃違法簽證，係屬無效之股票。詎相對人聲
    請假扣押系爭新股票，並經台灣高雄地方法院民事執行處（
    下稱執行法院）實施假扣押執行程序在案；然執行法院就執
    行標的是否合法及適於執行，應予調查審認，經伊聲明異議
    ，執行法院、原審均裁定駁回伊之異議。爰提起抗告，求為
    廢棄爰原裁定等語。
二、按債權人查報之財產是否確屬債務人之財產，執行機關僅能
    就財產上之外觀認定；若該財產是否屬債務人所有尚待審認
    方能確定，執行法院並無逕行審認之權限，亦非強制執行法
    第12條所定之異議所能救濟（最高法院97年度台抗字第615
    號判決、49年台抗字第72號判例意旨參照）。經查，相對人
    聲請就抗告人所有之系爭新股票假扣押，經執行法院於98年
    7 月29日以98年度司執全字第1590號實施假扣押執行程序在
    案，有查封筆錄、查封物品清單及系爭新股票影本2 紙附於
    該保全程序卷可稽。而觀之系爭新股票影本，其內載明發行
    人名稱（即台船公司）、股東名稱（即抗告人）、換發日期
    、股數、金額、該次發行股份總數暨每股金額、股票編號等
    事項，是執行法院依此等外觀認定系爭新股票係抗告人所有
    之財產，尚無不合。至抗告人主張系爭新股票之換發，未將
    系爭舊股票取回並截角作廢，係屬無效等語，事涉系爭新股
    票所表彰之實體權利存否，並非處理強制執行非訟程序之執
    行法院所得審究，亦非強制執行法第12條所定之異議所能救
    濟。從而，原裁定駁回抗告人異議之聲明，並無違誤，抗告
    人指摘原裁定不當，求予廢棄，係屬無理由，應予駁回。
三、據上論結，本件抗告為無理由，依民事訴訟法第495 條之1
    第1 項、第449 條第1 項、第95條、第78條，裁定如主文。
中    華    民    國    99    年    3     月    30    日
                            民事第三庭
                                審判長法官  張國彬
                                法      官  鄭月霞
                                法      官  甯  馨
以上正本證明與原本無異。
本件不得再抗告。
中    華    民    國    99    年    3     月    31    日
                                書  記  官  施耀程

司法院資訊處製作；財團法人民間司法改革基金會備份。
